【裁判字號】    95,訴,885
【裁判日期】    950726
【裁判案由】    違反毒品危害防制條例
【裁判全文】
臺灣臺南地方法院刑事判決               95年度訴字第885號
    公  訴  人  臺灣臺南地方法院檢察署檢察官
    被      告  乙○○
                        6另.
上列被告因違反毒品危害防制條例案件，經檢察官提起公訴（九
十五年度毒偵字第八二七號），被告於準備程序中就被訴事實為
有罪之陳述，受命法官於聽取當事人之意見後，本院合議庭裁定
由受命法官獨任進行簡式審判程序，判決如下：
    主    文
乙○○連續施用第一級毒品，累犯，處有期徒刑壹年，扣案之第
一級毒品海洛因拾陸包（總淨重貳拾柒點陸貳公克）均沒收銷燬
之，扣案盛裝第一級毒品海洛因之包裝袋拾陸只、止血帶壹條、
毒品分裝針筒伍支、分裝匙支、注射針筒肆支、分裝袋貳大包
、零散之分裝袋只、電子磅秤壹臺，均沒收。
    事    實
一、乙○○前於民國九十二年間，因公共危險案件，經本院以九
    十二年度新交簡字第二九八號判處有期徒刑六月確定；又於
    九十二年及九十三年間，因違反毒品危害防制條例及偽證案
    件，經本院分別以九十二年度訴字第九○六號、九十三年度
    訴字第二六一號判處有期徒刑十月及五月確定後，本院再以
    九十三年度聲字第七九七號裁定應執行有期徒刑一年二月確
    定，上揭二案接續執行，甫於九十四年七月七日縮短刑期執
    行完畢出監。乙○○另於八十九年間，因違反毒品危害防制
    條例案件，經臺灣高雄地方法院以八十八年度毒聲字第八○
    九九號裁定送觀察、勒戒後，認有繼續施用毒品之傾向，再
    經本院以八十九年度毒聲字第二二三○號裁定令入戒治處所
    施以強制戒治，因戒治執行滿三月後，認無繼續戒治之必要
    ，而由本院以九十年度毒聲字第五○五號裁定停止戒治，所
    餘戒治期間付保護管束，九十年三月二十日停止戒治釋放，
    嗣再經本院以九十年度毒聲字第一四四八號裁定撤銷停止戒
    治，而再令入戒治處所，於九十一年十二月二日強制戒治執
    行完畢出監，且經臺灣臺南地方法院檢察署檢察官以九十二
    年度戒毒偵字第一三一號為不起訴處分確定。
二、乙○○於上開有期徒刑及強制戒治執行完畢後五年內，復基
    於施用第一級毒品之概括犯意，自九十四年七月七日後之某
    日起至九十五年三月二十四日上午八時十分許止，在其位於
    臺南縣永康市○○○路一一三號四樓之六之住處內，以將第
    一級毒品海洛因（下稱海洛因）粉末溶解於水後再以針筒注
    射手臂之方式，連續施用海洛因多次。嗣於九十五年三月二
    十四日上午九時十五分許，在臺南縣永康市○○○路一六六
    號一樓為警持本院核發之搜索票執行搜索時查獲，並分別於
    其身上及上開住處扣得新臺幣（下同）九萬八千元、行動電
    話三支、黑色手提包一只、不明粉末一包，及其所有且供其
    施用毒品所用之止血帶一條、毒品分裝針筒五支、分裝匙三
    支、注射針筒四支、分裝袋二大包、零散之分裝袋三只、電
    子磅秤一台、研磨器具一組、海洛因十六包（總淨重二十七
    ．六二公克）。乙○○於上開查獲日中午十二時四十分許經
    採尿送驗結果，呈海洛因人體代謝物嗎啡陽性反應，而查悉
    上情。
三、案經臺南市警察局第二分局報請臺灣臺南地方法院檢察署檢
    察官偵查起訴。
    理    由
一、上開犯罪事實，業據被告乙○○於警詢及偵查中自白不諱，
    且於本院準備程序及審理程序中均為認罪表示，而被告於九
    十五年三月二十四日為警採尿送驗結果，亦呈海洛因人體代
    謝物嗎啡陽性反應，有長榮大學於九十五年四月十二日出具
    之確認報告及臺南市警察局第二分局偵辦毒品危害防制條例
    案件尿液送驗尿液年籍對照表各一份在卷為憑，至扣案之白
    粉十六小包，經送法務部調查局鑑定結果，認含第一級毒品
    海洛因成分，淨重二十七．六二公克，亦有法務部調查局九
    十五年四月十八日調科壹字第二○○○○六二三七號鑑定通
    知書一份（臺灣臺南地方法院檢察署九十五年度偵字第八二
    七號卷第十一頁至第十二頁、第十四頁）附卷可稽，及扣案
    為其所有供其施用海洛因所用止血帶一條、毒品分裝針筒五
    支、分裝匙三支、零散之分裝袋三只、電子磅秤一台、注射
    針筒四支、分裝袋二大包可資佐證。又被告前因公共危險、
    違反毒品危害防制條例及偽證案件，經本院分別判處有期徒
    刑六月、十月及五月確定，其違反毒品危害防制條例及偽證
    罪部分再經本院定應執行刑一年二月確定，而被告經上開所
    處有期徒刑接續執行後，甫於九十四年七月七日縮短刑期執
    行完畢出監，而被告復於警詢及偵查中供述係自九十四年七
    月間開始施用海洛因等語，自應認被告係自上開出監之九十
    四年七月七日後之某日開始施用海洛因。從而，被告上開自
    白核與事實相符，自堪採信。
二、按觀察、勒戒或強制戒治執行完畢釋放後，五年內再犯毒品
    危害防制條例第十條施用第一、二級毒品之罪者，檢察官應
    依法追訴，毒品危害防制條例第二十三條第二項，定有明文
    。被告曾於八十九年間，因違反毒品危害防制條例案件，經
    臺灣高雄地方法院以八十八年度毒聲字第八○九九號裁定送
    觀察、勒戒後，認有繼續施用毒品之傾向，再經本院以八十
    九年度毒聲字第二二三○號裁定令入戒治處所施以強制戒治
    ，因戒治執行滿三月後，認無繼續戒治之必要，而由本院以
    九十年度毒聲字第五○五號裁定停止戒治，所餘戒治期間付
    保護管束，九十年三月二十日停止戒治釋放，嗣再經本院以
    九十年度毒聲字第一四四八號裁定撤銷停止戒治，而再令入
    戒治處所，於九十一年十二月二日強制戒治執行完畢出監，
    且經臺灣臺南地方法院檢察署檢察官以九十二年度戒毒偵字
    第一三一號為不起訴處分確定等情，有臺灣臺南地方法院檢
    察署刑案資料查註紀錄表、臺灣高等法院被告前案紀錄表及
    不起訴處分書各一份附卷可稽。被告於前次強制戒治執行完
    畢後五年內再犯本件施用第一級毒品之罪，事證明確，犯行
    洵堪認定，應依法論科。
三、論罪科刑：
  (一)查海洛因屬毒品危害防制條例第二條第二項第一款所列之第
    一級毒品。故核被告所為，係犯毒品危害防制條例第十條第
    一項之施用第一級毒品罪。被告非法持有第一級毒品海洛因
    之低度行為，為其施用之高度行為所吸收，不另論罪。
  (二)按行為後法律有變更者，適用行為時之法律。但行為後之法
    律有利於行為人者，適用最有利於行為人之法律，九十四年
    二月二日公布、自九十五年七月一日施行之刑法第二條第一
    項定有明文，上開規定係規範行為後法律變更所生新舊法律
    比較適用之準據法，於新法施行後，應逕適用新法第二條第
    一項之規定，為「從舊從輕」之比較（最高法院九十五年第
    八次刑事庭會議決議一之(一)）；又同法第十一條之規定亦於
    同次修正為「本法總則於其他法律有刑罰或保安處分之規定
    者，亦適用之。但其他法律有特別規定者，不在此限。」其
    性質上屬於「過橋條款」，而為法律適用之準據，且無關乎
    犯罪行為可罰性要件之變更，自應逕用裁判時有效之上開現
    行條文，核先敘明。故：
  1.被告先後多次施用第一級毒品之犯行，時間緊接，犯罪構成
    要件相同，顯係基於概括犯意反覆為之，惟被告行為後，刑
    法第五十六條「連續數行為而犯同一之罪名者，以一罪論。
    但得加重其刑至二分之一。」之規定，業經修正刪除（公布
    施行日期同上開刑法第二條），上開刑法第五十六條規定刪
    除後，原規定之連續數行為而犯同一罪名者，除有接續犯之
    情形外，應就其各次施用行為個別論罪，再定其應執行之刑
    ，比較刑法第五十六條刪除前後，刪除後之法律適用，並未
    較有利於被告，故本件仍應依上開修正施行後之刑法第二條
    第一項前段，適用被告行為時即刪除前刑法第五十六條之規
    定，認被告應成立連續犯而論以一罪，並依同條規定加重其
    刑。
  2.又被告有如上揭事實欄所載之前科，有上開刑案資料查註紀
    錄表及被告前案紀錄表在卷可參，其於有期徒刑執行完畢後
    ，五年內再犯本件有期徒刑以上之罪，不論依修正前刑法第
    四十七條規定，或修正後刑法第四十七條第一項規定，均構
    成累犯，此對被告而言並無有利或不利情形，應依上開修正
    施行後刑法第二條第一項前段之規定，適用修正前刑法第四
    十七條之規定，論以累犯，並遞加重其刑。
  (三)爰審酌被告分別經觀察、勒戒、強制戒治及有期徒刑之處遇
    措施後，猶未能深切體認毒品危害己身之鉅，及早謀求脫離
    毒害之道，反而於出監出所後伺機再犯，未見有何警惕及悔
    意，自有使其接受相當時期監禁處遇之必要，惟被告於本院
    審理時坦承犯行，犯後態度尚可，且施用毒品固戕害個人健
    康，然未侵害他人權益、犯罪手段平和及其智識程度等一切
    情狀，量處如主文所示之刑。
四、扣案之白粉十六包（淨重二十七．六二公克）係含第一級毒
    品海洛因成分，已如前述，自應依毒品危害防制條例第十八
    條第一項前段諭知沒收銷燬之；另按毒品危害防制條例第十
    八條第一項規定，得諭知沒收並銷燬之者，以查獲之毒品及
    專供製造或施用毒品之器具為限，並不及於毒品之外包裝，
    倘該扣案毒品外包裝及注射針筒，為被告供施用毒品犯罪所
    用之物，且屬被告所有，即應依刑法第三十八條第一項第二
    款予以宣告沒收（最高法院九十四年度臺上字第一八四四號
    、九十二年度臺上字第四五八七號裁判可資參照）。上開扣
    案盛裝第一級毒品海洛因之包裝袋十六只、零散分裝袋三只
    、止血帶一條、毒品分裝針筒五支、分裝匙三支、電子磅秤
    一臺、注射針筒四支及分裝袋二大包，經被告供承係其所有
    並供作施用第一級毒品海洛因所用之物，均應依刑法第三十
    八條第一項第二款規定諭知沒收。至其餘扣案之九萬八千元
    、行動電話三支、黑色手提包一只及研磨器具一組，被告否
    認為供其施用毒品所用之物，至扣案之不明粉末一包則經被
    告供述係葡萄糖粉，檢察官復未舉證證明係供被告犯罪所用
    等與本件犯罪有關之物或違禁物，自無沒收之依據，爰不另
    為沒收之諭知，附此明
據上論斷，應依刑事訴訟法第二百七十三條之一第一項、第二百
九十九條第一項前段，毒品危害防制條例第十條第一項、第十八
條第一項前段，修正施行後刑法第十一條前段、第二條第一項前
段，修正前刑法第五十六條、第四十七條，刑法第三十八條第一
項第二款，判決如主文。
本案經檢察官甲○○到庭執行職務。
中    華    民    國    95    年    7     月    26    日
                  刑事第二庭    法  官  陳賢德
以上正本證明與原本無異。
如不服本判決，應於收受送達後10日內向本院提出上訴書狀（應
附繕本）。
                                書記官  王志銘
中    華    民    國    95    年    7     月    27    日
附錄論罪科刑法條：
毒品危害防制條例第十條第一項
施用第一級毒品者，處六月以上五年以下有期徒刑。


司法院資訊處製作；財團法人民間司法改革基金會備份。
